【裁判字號】    98,審易,277
【裁判日期】    980828
【裁判案由】    違反就業服務法
【裁判全文】
臺灣桃園地方法院刑事判決             98年度審易字第277號
公  訴  人  臺灣桃園地方法院檢察署檢察官
被      告  甲○○
選任辯護人  魏雯祈律師
上列被告因違反就業服務法案件，經檢察官提起公訴（97年度偵
字第11669 號），本院判決如下：
    主  文
甲○○無罪。
    理  由
一、公訴意旨略以：被告甲○○前因違反就業服務法案件，先後
    於民國92年12月間及93年6 月間，經法院各判處有期徒刑5
    月及6 月，分別於93年5 月17日及93年9 月21日易科罰金執
    行完畢。詎仍不知悔改，其係址涉桃園縣新屋鄉○○村○○
    路284 號1 樓「龍福食品行」之負責人，明知印尼籍之MISI
    ANI 、SUNARSIH分別為楊美容、呂貴蓮僱請照護呂阿全、呂
    阿郎（另據不起訴處分）之監護工，又SUNARTO、WAHYONO
    TEGUH、SUGENG HARINO、SUCIPTO IKWAN及菲律賓籍之JOSEP
    HINE SABUGOS OLMERIN、BALAGTAS MIRIAM SANTILLAN 及越
    南籍之NGUYEN VAN CANH、BUI DUC HAI等人係他人申請聘僱
    之逃逸勞工，竟自94年10月起，以新臺幣（下同）1 萬5 千
    元至4 萬元不等之代價，陸續非法聘僱、容留上揭未經許可
    在龍福食品行工作之外籍人士，在龍福食品行位於桃園縣大
    溪鎮南興里1 鄰廣福39之1 號之加工廠從事豆乾製造工作。
    嗣於97年4 月16日下午6 時45分，為警持搜索票搜索上揭加
    工廠而查獲，並扣得員工報表1 張、員工薪資單2 張、員工
    制度規定3 張及筆記本1 本等，因認被告涉犯違反就業服務
    法第57條第1 款之規定，應依就業服務法第63條第1 項後段
    之規定論處云云。
二、按犯罪事實應依證據認定之，無證據不得認定其犯罪事實；
    又不能證明被告犯罪或其行為不罰者，應諭知無罪之判決，
    刑事訴訟法第154 條第2 項、第301 條第1 項分別定有明文
    ，此即揭櫫刑事訴訟程序係採證據裁判主義，易言之，即認
    定不利被告之事實，須依積極證據，苟積極證據不足為不利
    於被告事實之認定時，自應為有利於被告認定，更不必有何
    有利之證據，最高法院30年上字第816 號判例意旨參照。次
    按刑事訴訟法上所謂認定犯罪事實之證據，係指足以認定被
    告確有犯罪行為之積極證據而言，該項證據須適合於被告犯
    罪事實之認定，始得採為斷罪資料。如未能發現相當證據，
    或證據不足以證明，自不能以推測或擬制之方法，以為裁判
    之基礎。又刑事訴訟上證明之資料，無論其為直接或間接證
    據，均須達於通常一般人均不致有所懷疑，而得確信其為真
    實之程度，始得據為有罪之認定，若其關於被告是否犯罪之
    證明未能達此程度，而有合理性懷疑之存在，致使無法形成
    有罪之確信，根據「罪證有疑，利於被告」之證據法則，即
    不得遽為不利被告之認定，此分別有最高法院29年上第31
    05 號 、40年台上字第86號、76年台上字第4986號判例可資
    參照。
三、公訴人認被告甲○○涉有上揭違反就業服務法第57條第1 項
    之規定，而應依同法第63條第1 項後段加以論罪之犯行，無
    非係以被告前已因違反就業服務法同條款案件，而先後於92
    年12月間及93年6 月間，經本院各判處徒刑，且經執行完畢
    在案，其復自94年10月間某日起至97年4 月16日止，再於其
    所經營之「龍福食品行」，陸續非法聘僱、容留上揭未經許
    可在龍福食品行工作之外籍人士，從事豆乾製造工作，並引
    用被告於警、偵訊中之自白、證人葉淑美、呂阿郎、詹雯菊
    於偵查中之證述、被告所僱用上開逃逸外勞等人於警詢、偵
    查中之證述、外勞居貿資料查詢表、員工報表、員工薪資單
    、員工制度規定，筆記本、名片、營利事業資料查詢表及查
    獲照片等資料為其論據。然訊據被告堅決否認犯行，並辯稱
    ：其雖有如起訴書所載陸續非法聘僱、容留上揭未經許可在
    龍福食品行工作之外籍人士之情事，然此係其以個人之身分
    經營獨資商號所為之行為，依就業服務法第63條第1 項前段
    之規定，應先科處被告行政罰鍰，若有再犯，才得科以刑責
    。至被告之前係因身為大式實業有限公司（下稱大式公司）
    之負責人，因大式公司違反就業服務法第57條第1 項之規定
    ，而經依同法第63條第2 項科處行政罰鍰後，於5 年內復兩
    次再犯同案，基於轉嫁之規定，被告始因此經本院於92年12
    月間及93年6 月間分別以刑事判決判處徒刑而確定在案，並
    已全部執行完畢。然此與被告以個人身分經營獨資商號而犯
    本案之行為主體並不相同，不能據以逕認被告係於遭科處行
    政罰鍰後5 年內又再犯，於本案即應受刑事追訴、處罰等語
    。
四、經查，被告確係址涉桃園縣新屋鄉○○村○○路284 號1 樓
    「龍福食品行」之負責人，且明知印尼籍之MISIANI 、SUNA
    RSIH分別為楊美容、呂貴蓮僱請照護呂阿全、呂阿郎之監護
    工，又SUNARTO 、WAHYONO TEGUH 、SUGENG HARINO 、SUCI
    PTOIKW AN 及菲律賓籍之JOSEP HINE SABUGOS OLMERIN、BA
    LAGTAS MIRIAM SANTILLAN 及越南籍之NGUYEN VANCANH、BU
    I DUC HAI 等人係他人申請聘僱之逃逸勞工，而自94年10月
    起，以1 萬5 千元至4 萬元不等之代價，陸續非法聘僱、容
    留上揭未經許可在龍福食品行工作之外籍人士，在龍福食品
    行位於桃園縣大溪鎮南興里1 鄰廣福39之1 號之加工廠從事
    豆乾製造工作。嗣於97年4 月16日下午6 時45分，為警持搜
    索票搜索上揭加工廠而查獲，而有違反就業服務法第57條第
    1 項之規定一情，業據被告坦承不諱，並核與證人葉淑美、
    呂阿郎、詹雯菊於偵查中之證述、被告所僱用上開逃逸外勞
    等人於警詢、偵查中之證述等情相符，復有外勞居貿資料查
    詢表、員工報表、員工薪資單、員工制度規定，筆記本、名
    片、營利事業資料查詢表及查獲照片等資料在卷可稽，該部
    分事證明確，洵堪認定。
五、惟按「任何人不得非法容留外國人從事工作」、「雇主聘僱
    外國人不得有下列情事：一、聘僱未經許可、許可失效或他
    人所申請聘僱之外國人。二、以本人名義聘僱外國人為他人
    工作。」、「違反第44條或第57條第1 款、第2 款規定者
    ，處新臺幣15萬元以上75萬元以下罰鍰。五年內再違反者，
    處3 年以下有期徒刑、拘役或科或併科新臺幣120 萬元以下
    罰金。」、「法人之代表人、法人或自然人之代理人、受僱
    人或其他從業人員，因執行業務違反第44條或第57條第1 款
    、第2 款規定者，除依前項規定處罰其行為人外，對該法人
    或自然人亦科處前項之罰鍰或罰金」，此為就業服務法第44
    條、第57條第1 款、第2 款、第63條第1 項、第2 項所明定
    。再按「因非法僱用外籍勞工之行為，本即符合本法（指就
    業服務法）第63條第1 項前段之規定，僅在被告前有非法僱
    用外籍勞工之違章行為，經行政機關科處罰鍰，並合法送達
    予被告後，五年內再違反，始該當該條後段之規定，而處以
    刑罰。惟被告前已有非法僱用外籍勞工之行為，然因行政機
    關尚未予以罰鍰處分（且須合法送達並生效），致在作成行
    政處分前，被告雖再為該行為，亦不能依該條條1 項後段予
    以處罰」，則為臺灣高等法院94年度上易字第740 號判決所
    採之見解。是以，參以上開說明，行為人必須曾因違反就業
    服務法第44條、第57條第1 款、第2 款之規定，而經行政機
    關，依第63條第1 項前段之規定，對該行為人科處行政罰鍰
    之行政處分，並待該處分書合法送達並生效之翌日後5 年內
    ，有再犯之情形時，始得依同法第63條第1 項後段之規定，
    處以刑罰，核先敘明。另就業服務法第63條第2 項之規定觀
    之，該條規定「除處罰法人外，對於從業人員亦併予處罰，
    其從業人員之受罰，無關責任轉嫁之問題，從業人員係各就
    自己之違法行為負責，此為兩罰之規定」，此亦為最高法院
    96年度台上字第5520號判決意旨所採之見解。是綜合上述，
    可知若一公司因其代表人、代理人、受僱人或其他從業人員
    有違反就業服務法之規定，而公司及該等從業人員，應依就
    業服務法第63條第1 項前段、後段、第2 項之規定，科處罰
    鍰、刑罰時，其間並無責任轉嫁之問題，或互相影響之情形
    ，其等係各就自己之違法行為負責。故不論係公司或相關從
    業人員，均應曾因自己之違法行為，而各經行政機關科處同
    法第63條第2 項、第1 項前段之行政罰鍰並經合法送達確定
    後5 年內，再有同樣之違法行為，始得處以第63條第2 項（
    指法人部分，應依第1 項之罰金刑處罰）、第63條第1 項後
    段之刑罰（指代表人及該等相關從業人員部分），應可確定
    。
六、是查，本件被告前曾任代表人之大式公司，確曾因聘僱未經
    許可之外國人，於91年10月19日及同年11月23日先後為警查
    獲，且於91年12月18日，經桃園縣政府依就業服務法第57條
    第1 款、第63第2 項之規定，以府勞外字第0910275108號處
    分書科處罰鍰75萬元，該行政處分並於91年12月20日合法送
    達確定，此有該處分書及處分書送達回執各1 份附本院卷可
    參，洵堪認定，然此行政罰鍰處分之對象，係大式公司，並
    非被告個人。再被告或其所經營之「龍福食品行」，均未曾
    因違反就業服務法第44條、第57條第1 款、第2 款之規定，
    而經行政機關科處同法第63條第1 項之行政罰鍰，僅被告曾
    因違反同法第57條第3 款之規定（指派所聘僱之外國人從事
    許可以外之工作，該部分僅有同法第68條第1 項行政罰鍰之
    規定，並無規定刑罰之處罰），而經桃園縣政府於92年10月
    1 日，依同法第68條第1 項之規定，以府勞外字第09202214
    63號處分書科處罰鍰3 萬元，並確定在案，此有桃園縣政府
    98年4 月20日府勞外字第0980143469號函及其所附之府勞外
    字第0920221463號處分書各1 份在卷足憑。
七、綜上所述，可知被告既未曾因違反就業服務法第44條、第57
    條第1 款、第2 款之規定，而經行政機關科處第63條第1 項
    前段之行政罰鍰，縱被告確有自94年10月間某日起至97年4
    月16日止，陸續非法聘僱、容留上揭未經許可在龍福食品行
    工作之外籍人士從事豆乾製造工作，而有違反同法第57 條
    第1 款之情事，已堪確定，誠如上述，亦不能逕以同法第63
    條第1 項後段之規定相繩，該部分應責由相關行政機關科處
    同法第63條第1 項前段之行政罰鍰，始符該法條之規定，至
    大式公司之前曾經桃園縣政府以同法第57條第1 款、第63條
    第2 項之規定，科處75萬元行政罰鍰部分，則與被告以個人
    身分違反就業服務法部分無關。準此，被告所為，既尚不構
    成就業服務法第63條第1 項後段之罪，本院自應為無罪之諭
    知。
據上論斷，應依刑事訴訟法第301 條第1 項，判決如主文。
本案經檢察官丁俊成到庭執行職務。
中    華    民    國    98    年    8     月    28    日
                  刑事庭  法  官  林靜梅
上正本證明與原本無異。
如不服本判決應於收受判決後10日內向本院提出上訴書狀，並應
敘述具體理由。其未敘述上訴理由者，應於上訴期間屆滿後20日
內向本院補提理由書（切勿逕送上級法院）。
                          書記官  施春祝
中    華    民    國    98    年    8     月    28    日


司法院資訊處製作；財團法人民間司法改革基金會備份。
